臺灣桃園地方法院民事判決　　　　　　　 94年度訴字第476號
原　　　告　乙○○
訴訟代理人　潘維成律師
被　　　告　甲○○
訴訟代理人　鄭華合律師
上列當事人間請求損害賠償事件，經本院於民國94年6 月1 日言
詞辯論終結，判決如下：
    主  文
原告之訴及假執行之聲請均駁回。
訴訟費用由原告負擔。
    事  實
甲、原告方面：
一、聲明：
  (一)被告應給付原告新台幣（下同）3,000,000 元及自民國93年
    7 月15日起至清償日止按年息5 ％計算之利息。
  (二)訴訟費用由被告負擔。
  (三)願供擔保請准宣告假執行。
二、陳述：
  (一)坐落台北縣新莊市○○段491 地號土地及同段1163建號建物
    （下稱系爭房地）原係原告所有，原告前於民國92年11月間
    因與訴外人丙○○合資開設精品店，乃以上開房地向富邦銀
    行設定最高限額2,760,000 元之抵押權（實際貸得款項2,30
    0,000 元），然因該精品店營運不良，訴外人丙○○乃慫恿
    原告將上開房地出售以取得資金供週轉，原告遂於93年6 月
    29日隨同丙○○至力霸房屋桃園經國店委託出售。嗣因原告
    於93年7 月3 日心生悔意，乃要求返還系爭房地之所有權狀
    ，然丙○○表示：該權狀置於力霸房屋經國店店長處，暫無
    法歸還等語，而未歸還。迨於93年7 月16日，原告察覺在未
    與任何人簽訂買賣契約之情形下，系爭房地之所有權竟已移
    轉至被告名下，進一步調查，更發現該買賣契約係於93年7
    月14日由丙○○擅與被告簽訂並據而辦理所有權移轉登記，
    且被告即係丙○○之配偶，原告至此始知受騙。
  (二)原告為保權益，曾向台灣板橋地方法院（下稱板橋地院）聲
    請就系爭房地為假處分之保全程序，然因原告再次誤信他人
    言語，而自行撤回上開假處分之保全程序，被告亦得此良機
    將系爭房地另行出售予第三人。
  (三)兩造間並無簽訂任何買賣契約，更無物權行為移轉意思表示
    之合致，則物權行為係自始、當然、確定的無效，原告應仍
    為系爭房地之所有權人，惟依土地法第43條規定「依本法所
    為之登記，有絕對效力」，則第三人因相信土地登記公信制
    度而為買賣，已善意取得系爭房地之所有權，故原告自此已
    喪失系爭房地之所有權。按民法第184 條第1 項前段規定：
    「因故意或過失，不法侵害他人之權利者，負損害賠償責任
    」，被告既係訴外人丙○○之配偶，又提供身分證件以利登
    記為系爭房地之所有權人，對於丙○○所為尚難諉為不知，
    其自屬侵權行為人，依上開法條規定，即應連帶負損害賠償
    責任。
  (四)退步言之，被告取得系爭房地之所有權，並無法律上之原因
    ，自屬無法律上之原因而取得利益，依民法第179 條規定，
    自應將無法律上之原因而取得之利益予以返還；惟如前述，
    被告已將系爭房地移轉出售予第三人，而無法返還予原告，
    然依最高法院41年台上字第637 號判例：「民法第182 條所
    謂其所受之利益已不存在者，非指所受利益之原形不存在者
    而言，而實際上受領人所獲財產總額之增加現尚存在時，不
    得謂利益已不存在」，依經驗法則判斷，被告出售系爭房地
    自當獲有利益，按諸前開說明，仍應將出售房地所得之利益
    返還予原告，其利益之計算方式為系爭房地委託出售時之市
    價約5,300,000 元，扣除貸款約2,300,000 元，計為3,000,
    000元。
三、證據：提出系爭房地之土地登記謄本、建物登記謄本各1 份
    ，土地異動索引表1 份、建物異動索引表1 份、板橋地院93
    年度裁全字第3889號假處分裁定影本1 份等為證，並請求傳
    訊證人丙○○。
乙、被告方面：
一、聲明：
  (一)原告之訴及假執行之聲請均駁回。
  (二)訴訟費用由原告負擔。
  (三)如受不利之判決，願供擔保請准宣告免為假執行。
二、陳述：
  (一)訴外人丙○○為被告之妻，而丙○○於86年間曾與原告訂有
    婚約，87年底雙方解除婚約，嗣後因屬舊識而仍有聯絡，原
    告並陸續向丙○○借款。據丙○○所述，原告於92年9 月間
    為償還其信用卡及信用貸款等欠款，而透過財務管理顧問公
    司以系爭房地申辦貸款（於92年11月間核撥），並商請丙○
    ○擔任連帶保證人，當時原告尚未與丙○○合資開設精品店
    （係於93年初開設），是以原告主張：係為合資開設精品店
    而貸款一節，並不實在。又因原告於93年5 、6 月間未正常
    繳納房貸而遭銀行催繳，恐房地遭拍賣並波及連帶保證人丙
    ○○，乃決定售屋償款，訴外人丙○○得知其欲售屋後始提
    出一併結清多年來欠款之請求，從而，原告主張：因精品店
    營運不良，丙○○慫恿原告出售系爭房地以取得資金一節，
    亦不實在。
  (二)原告於93年6 月29日為出售系爭房地，乃與訴外人丙○○一
    同前往力霸房屋桃園經國店辦理委託出售程序，並授權丙○
    ○代為處理（將權狀、印鑑章及印鑑證明交付丙○○），翌
    日，由於承辦人員龔敬忠經評估後認為原告之委託售價明顯
    偏高（原告堅持6,500,000 元以上），短期內不易售出，房
    地恐遭銀行拍賣，乃提議先行過戶予丙○○或第三人名下後
    由該員繳息或轉貸，以爭取較多時間出售，經丙○○與原告
    協議後，決定商請被告同意先行過戶至被告名下，原告乃與
    丙○○簽訂房地買賣契約書，並約明丙○○可指定登記名義
    人，其後被告乃提供文件予龔敬忠轉交代書供憑辦過戶等手
    續，土地增值稅及代書費用約800,000 餘元，則由丙○○墊
    付。準此，原告主張：其於93年7 月3 日曾要求返還權狀未
    果，嗣後始知房地遭移轉至被告名下一節，全屬不實。
  (三)系爭房地移轉登記至被告名下後，被告與丙○○乃依原告委
    任意旨繼續委請仲介公司出售該房地，惟因買方僅願意出價
    至5,000,000 餘元，經協商後，原告同意以5,200,000 元售
    出，並於93年7 月27日親簽同意書為憑。豈料，此時原告母
    親竟出面干涉，迫使原告違背本意聲請假處分阻礙過戶手續
    並發出不實之存證信函，丙○○及被告收受存證信函後極為
    震驚，乃立即聯繫原告，原告陳明原委後同意簽立協議書，
    內容陳明存證信函並非依其意旨所寫並撤回、道歉，此外，
    在協議書中並指明房屋出售後之價金於償還房貸後，優先償
    還積欠丙○○之欠款（含結算多年來之欠款及前墊付之土地
    增值稅及代書費），並由原告親自撤回假處分裁定與執行，
    以使被告得以續辦過戶予第三人之手續，被告並出具同意書
    供原告領回擔保金，又原告於93年10月間另曾被迫違背本意
    對被告提起訴訟（鈞院93年度訴字第1285號塗銷所有權移轉
    登記事件），嗣後亦以「起訴狀之內容與本意不符」為由撤
    回起訴。詎料，原告如今竟又以相同內容之事實提起本件訴
    訟，是否為其本意，著實令人質疑。
  (四)據上所述，系爭房地實係經由原告之授權及委託，而先後移
    轉至被告及第三人之名下，被告自無任何侵權行為。又出售
    系爭房地之價款，被告亦係依據原告之授權及同意，於清償
    貸款、支付仲介費、相關稅規費及代辦費後，轉付予訴外人
    丙○○，以清償原告積欠丙○○之欠款，被告毫無獲利，自
    亦無不當得利可言，是以本件原告之訴顯無理由。
三、證據：原告出具之授權書、房屋出售同意書、協議書各影本
    1 份，不動產買賣契約書影本1 份、存證信函影本1 份、板
    橋地院93年度聲字第2323號聲請發還擔保金裁定影本1 份、
    撤回假處分裁定與執行聲請書各影本1 份、撤回起訴狀影本
    1 份、不動產價金履約保證賣方專戶結餘款明細表影本1 紙
    、存摺明細影本2 份等為證。
丙、本院依職權調閱本院93年訴字第1285號請求塗銷所有權移轉
    登記事件（當事人與本件訴訟之當事人完全相同）民事案卷
    。
    理  由
一、原告主張：其前於93年6 月29日與訴外人丙○○同至力霸房
    屋桃園經國店委託出售系爭房地，並交付所有權狀等相關文
    件，然因原告事後反悔，乃要求返還所有權狀未果，詎原告
    於93年7 月16日竟發現系爭房地之所有權已移轉至丙○○之
    配偶即被告名下，且被告嗣又擅將該房地出售並移轉所有權
    予第三人。按第三人因相信土地登記內容而為買賣，已善意
    取得系爭房地之所有權，致原告喪失該房地之所有權，則被
    告自應對原告負侵權行為之損害賠償責任。再者，被告取得
    系爭房地之所有權，並無法律上之原因，自應依不當得利之
    相關規定返還其利益予原告，惟如前述，系爭房地已屬無法
    返還，是被告應將出售房地所得之利益3,000,000 元返還原
    告等語。
二、被告則以：系爭房地實係經由原告之授權及委託，而先後移
    轉至被告及第三人之名下，再由被告將出售房地價款於清償
    貸款、支付仲介費、相關稅規費及代辦費後，轉付予訴外人
    丙○○，以清償原告積欠訴外人丙○○之欠款，被告毫無獲
    利，是以原告主張被告有侵權行為、不當得利等節，均不足
    採信等語，資為抗辯。
三、查系爭房地原係原告所有，於93年7 月14日移轉登記至被告
    名下，再於93年10月11日、93年12月16日先後移轉登記至訴
    外人許淑梅、許清江名下（以上登記原因均為買賣），而被
    告為訴外人丙○○之配偶等情，為兩造所不爭執，並有原告
    所提出系爭房地之土地登記謄本、建物登記謄本各1 份，土
    地異動索引表1 份、建物異動索引表1 份等在卷可憑，足信
    為真實。
四、觀諸兩造之前開陳述，可知本件訴訟之首要爭點在於：原告
    是否同意委由丙○○及被告出售系爭房地？茲論述如下：
  (一)原告於93年6 月29日曾簽立授權書，委由丙○○出售系爭房
    地，並於93年6 月30日與丙○○就系爭房地簽訂不動產買賣
    契約書，將系爭房地出售予丙○○（實際上未辦移轉登記）
    ，於該買賣契約書第5 條並載明「甲方（丙○○）得指定登
    記名義人，乙方（原告）不得異議，... 。茲由乙方同意過
    戶給甲方指定之第三人甲○○先生」，而原告復於93年7 月
    27日簽立「房屋出售同意書」，表示同意將系爭房地以5,20
    0,000 元之總價款委由被告代為出售等情，有被告提出之授
    權書、不動產買賣契約書、房屋出售同意書影本各1 份在卷
    可憑（本院卷第33至37頁、第39頁），而原告對於上開文書
    之真正均不爭執，且上情亦經本院依原告之聲請而傳喚證人
    丙○○到庭證述屬實（其證詞見本院94年6 月1 日言詞辯論
    筆錄），是上情自足信為真。
  (二)原告雖謂：其於93年7 月3 日即反悔不願出售系爭房地，然
    丙○○拒未返還所有權狀，並擅自將系爭房地出售及移轉登
    記予被告，被告又擅將房地再出售及移轉登記予第三人，因
    認被告有不法侵害原告權利之侵權行為等語，惟查，原告主
    張之上開事實，核與被告提出之前開文書內容均不相符，亦
    與證人丙○○證述之情節不符，況查，原告前曾就與本件訴
    訟相同之事實對被告提起塗銷所有權移轉登記之訴，惟起訴
    後即以「起訴狀之內容與本意不符」為由而撤回起訴在案，
    有被告提出之撤回起訴狀影本1 份附卷可佐（本院卷第56
    至58頁），並經本院依職權調閱本院93年度訴字第1285號民
    事案卷屬實，足認原告之前開主張確屬可疑，此外，原告復
    無法舉證以實其說，是本院自難採信其主張為真。
五、至原告另謂：被告出售系爭房地予第三人獲有不當得利等語
    ，惟如前所述，被告係依原告之授權而出售系爭房地予第三
    人，且觀諸被告所提出、原告不爭執真正之協議書1 紙，可
    知原告曾出具協議書予丙○○，載明：系爭房地出售後，扣
    除富邦銀行2,300,000 元房貸後，優先償還給丙○○3,000,
    000 元（土地增值稅、代書費、本票金額2,160,000 元），
    不得有異議等語（協議書附於本院卷第42頁），核與證人丙
    ○○所證稱：原告一開始是委託我個人（在力霸房屋時）出
    售系爭房地，後來在永慶房屋時，他是委託我及我先生賣，
    當初原告是說價款由我先生收取，再匯給我等語相符。而被
    告將系爭房地出售予第三人後，已於93年10月20日將扣除相
    關費用後之餘款2,787,254 元匯予丙○○一情，有被告提出
    之「不動產價金履約保證賣方專戶結餘款明細表」影本1 份
    （本院卷第59頁）及丙○○、被告之存摺明細影本各1 份（
    本院卷第68至71頁）在卷可憑。準此，被告既已依原告所簽
    立之前開協議書內容將出售系爭房地之餘款匯給丙○○，則
    自無受有不當利益可言。
六、綜上所述，原告主張：被告有侵權行為、不當得利之情，而
    請求被告應給付原告3,000,000 元及自93年7 月15日起至清
    償日止按年息5 ％計算之利息，為無理由，應予駁回。至原
    告假執行之聲請，因其訴遭駁回而失所附麗，應併予駁回。
七、本件事證已臻明確，兩造其餘攻擊及防禦方法，核與判決結
    果不生影響，爰不一一論述，附此敘明。
八、據上論結，本件原告之訴為無理由，依民事訴訟法第78條，
    判決如主文。
中　　華　　民　　國　　94　　年　　6 　　月　　15　　日
                  民事第三庭    法　官　周玉
以上正本係照原本作成
如對本判決上訴，須於判決送達後20日內向本院提出上訴狀
中　　華　　民　　國　　94　　年　　6 　　月　　15　　日
                                書記官　劉致芬
